【裁判字號】    88,上易,2081
【裁判日期】    890328
【裁判案由】    毀損
【裁判全文】
臺灣高等法院臺南分院刑事判決      八十八年度上易字第二八一號  Ａ
      上  訴  人  臺灣臺南地方法院檢察署檢察官
      被      告  乙  ○  ○
      選任辯護人  蘇  文  奕  律師
右上訴人因被告毀損案件，不服臺灣臺南地方法院八十八年度易字第一五一０號中華
民國八十八年八月十二日第一審判決（起訴案號：臺灣臺南地方法院檢察署八十八年
度偵續字第一九三號），提起上訴，本院判決如左：
      主      文
上訴駁回。
      理      由
一、公訴意旨略以：被告乙○○與廖義山合夥經營「冠威代書事務所」，因該事務所
    員工丙○○於民國七十六年一月間，將其所有坐落臺南縣佳里鎮○○○段第三九
    三之七號、第三九三之十號土地應有部分出租與丁○○使用，期限至九十一年一
    月一日止，丁○○乃在該二筆土地上興建鐵厝工廠（門牌為臺南縣學甲鎮海澄里
    番子寮一之九號）使用，嗣丙○○於八十六年十月十五日與廖義山簽訂上開土地
    應有部分價金新臺幣（下同）三百六十萬元之買賣契約書，廖、楊二人欲請丁○○搬遷被拒，乃於八十七年五月二十四日與七月八日僱工推倒牆壁、拆除建築物
    與毀損屋內物品，經丁○○報警提出告訴廖義山與丙○○另涉犯毀損建築物罪，
    經原審法院於八十八年一月二十二日判處有期徒刑三年六月（上訴由本院審理中
    ），嗣由乙○○出面，先與丙○○就相同土地之應有部分，於八十七年八月間某
    日，虛偽簽訂價金一千二百萬元之買賣契約，乙○○再以整理地上土石等雜物為
    由，僱請不知情之甲○○於八十七年八月二十二日下午十五時十五分許，駕駛推
    土機將丁○○置於該處屋外空地上之三台點焊機之線圈與結構損壞、飛輪折床機
    內馬達與齒輪損壞，致令不堪用，因認被告乙○○涉有毀損罪嫌云云。
二、按犯罪事實應依證據認定之，無證據不得推定其犯罪事實；又不能證明被告犯罪
    者，應諭知無罪之判決，刑事訴訟法第一百五十四條、第三百零一條第一項分別
    定有明文。
三、公訴意旨認被告乙○○涉有毀損罪嫌，無非以告訴人丁○○之指訴、毀損物品照
    片及被告與告訴人間之土地糾紛為其論據。訊之被告乙○○固坦承僱請工人於右
    揭時、地前去整地，但堅決否認有毀損犯行，辯稱：伊為整理土地以向銀行貸款
    ，故僱請甲○○將該土地前方磚塊、廢土及木材清除，運往該土地後方之空地上
    ，又為利於載運上開廢棄物至後方空地上，伊有叫甲○○將一些雜亂之白鐵廢料
    及機具推至一旁，惟並無毀損之意思等語。經查：
  (一)被告乙○○與案外人丙○○之土地買賣合約書及廖義山與丙○○之土地買賣合約
    書竟同為八十六年十月十五日，且前者買賣價金為一千二百萬元，後者則僅有三
    百六十萬元，故乙○○與丙○○及丙○○與廖義山間是否真有買賣上開土地之實
    ，即非無疑。縱屬真有買賣土地之實，因該土地現仍出租與告訴人丁○○，此有
    上開土地租賃同意書乙紙在卷可考，被告亦無權擅自進行整理上開土地。惟被告
    雖無權擅自整地，亦不能僅據此即遽認被告有教唆或利用不知情之人為毀損之行
    為。然按刑法第三百五十四條毀損罪所處罰者，乃以行為人「故意」毀棄、損壞
    他人之物或致令不堪用，足以生損害於公眾或他人為要件，並無處罰過失之規定
    。而據證人即本件負責整地之工人甲○○於原審及本院調查時結證稱：「告訴人
    來時被告乙○○已離開了」、「被告只跟我說屋前的磚塊很難看，要我清掉」、
    「被告只說堆土機通路上的東西推到旁邊，沒有說要清理掉」、「（我）是有推
    到旁邊，但有沒有壞掉就不清楚」等情，核與告訴人丁○○於警訊及偵查、原審
    及本院調查時陳稱：「他（甲○○）用鏟土機鏟除我放在該址地上之機具，致損
    毀不能使用」、「他（甲○○）為清除地上物而清理一條走道，致我放在該地址
    空地上的空壓式點焊機……被他用鏟土機經搬運而摔壞」、「乙○○僱用甲○○
    以推土機將點焊機等物推到一旁，點焊機因此而毀損，貨櫃尚未被動到，飛輪折
    床機有一台有被波及而毀損」、「我去時當場沒有遇到乙○○本人」之情節大致
    相符，是證人甲○○之證詞應屬可信。
  (二)由上述證人證言可知，被告並無指使證人甲○○故意將告訴人之機器毀損之意思
    ，蓋被告僅係欲清理廢棄物，而要甲○○將推土機通路上之物品挪移一旁，以利
    載運，亦無教唆或利用不知情之甲○○為毀損之情事，顯係甲○○於挪移機具以
    利通行時，因過失始造成告訴人之機具損壞。另告訴人到達現場時被告既已離開
    ，因此告訴人自不可能聽聞被告對甲○○之指示內容，則告訴人指訴被告故意毀
    損其機器，顯係其猜測之詞，自不得作為被告有罪判決之依據。職是，被告所辯
    僅叫甲○○將機具推至一旁，並無毀損故意，核與事實相符，應堪採信，本件與
    毀損罪之處罰要件自屬有間。
  (三)本件相關之案件，臺灣臺南地方法院檢察署八十七年度偵字第一二九二九號（即
    本院審理中八十九年度上訴字第七九號、原審臺灣臺南地方法院八十八年度訴第
    八六五號）其起訴事實，即認被告乙○○與義山合開代書事務所，為揚義山之乾
    姊，丙○○於七十六年一月間將其所有座落台南縣佳里鎮○○○段三九三之七號
    土地（應有部分二分之一）出租予丁○○，租期十五年，至九十一年一月一日屆
    滿，丁○○租得上開土地後，即在地上興建房屋，做為工廠使用（內有各種機器
    設備）。及至八十六年十月間，丙○○因需款孔急，而於同月十五日將上開土地
    持分出售予廖義山、乙○○二人，先由廖義山出面與丙○○訂定買賣契約，楊、
    廖二人並向丁○○協商以給付補償金之方式終止上開租賃契約，請其搬遷，惟丁○○以仍須使用工廠為由而予以拒絕，詎丙○○竟與乙○○基於毀損之故意，由
    乙○○僱用挖土機，於八十七年五月二十四日趁丁○○不在上開工廠而無人注意
    之際，並僱請不知情之不詳姓名之工人數名以挖土機將上開房屋二面牆壁推倒，
    繼之以接續之犯意於同年七月八日凌晨二時許，再以相同之方式，拆除上開建築
    物，並將屋內機器、模具、成品、傢俱壓毀，致令上開建築物及屋內之機器等物
    全毀而不堪使用等情。又上開犯罪時間為八十七年五月二十四日及七月八日，而
    本案被告僱用甲○○前往清理之時間係八十七年八月二十二日，足徵被告本件所
    為乃在清理前犯毀損行為之所遺留之物品，亦非再犯毀損罪。
四、綜上所述，被告之此次行為，尚與毀損罪之構成要件有間，此外，復查無其他積
    極證據足資證明被告確有故意毀損之犯行，揆諸首揭說明，自屬不能證明被告犯
    罪，原審因予諭知被告無罪之判決，經核於法並無不合，檢察官上訴意旨循告訴
    人之請求，仍執前詞指摘原判決不當，為無理由，應予駁回。
五、臺灣臺南地方法院檢察署八十七年度偵字第一二九二九號（原審法院以八十八年
    度訴第八六五號判決公訴不受理）移送併案審理部分（詳前理由三(三)），檢察官
    以函片送請併案審理，雖未敘明併案審理之事由，惟本件公訴人起訴之上開事實
    ，既經法院為無罪之判決，併案部分即無從審究，自應退回由檢察官依法處理。
據上論結，應依刑事訴訟法第三百六十八條，判決如主文。
本案經檢察官曾顯智到庭執行職務。
中    華    民    國      八十九      年      三      月      二十八    日
                                  臺灣高等法院臺南分院刑事第二庭
                                      審判長法官  游    明    仁
                                            法官  呂    佳    徵
                    法官  李    文    福
右正本證明與原本無異。
不得上訴。
                                      法院書記官  徐    瑞    清
中    華    民    國      八十九      年      三      月      二十九    日


司法院資訊處製作；財團法人民間司法改革基金會備份。
